臺灣板橋地方法院交通事件裁定　　　 100年度交聲字第1464號
原處分機關　交通部公路總局臺北區監理所
異　議　人
即受處分人　鍾譽祥
上列異議人即受處分人因違反道路交通管理處罰條例案件，對於
交通部公路總局臺北區監理所中華民國100 年4 月20日所為之處
分（北監營裁字第裁40-C00000000號）聲明異議，本院裁定如下
：
    主  文
原處分撤銷。
    理  由
一、原處分機關處分意旨略以：異議人即受處分人鍾譽祥於民國
    100 年2 月16日10時23分許，駕駛車牌號碼616-A8號營業用
    小客車，行經新北市○○區○○路58號時，因有「二輛以上
    之汽車共同在道路上以危險方式駕駛」之交通違規，經新北
    市政府警察局中和第一分局秀山派出所警員填製新北市政府
    警察局北警交字第C00000000 號舉發違反道路交通管理事件
    通知單（下稱舉發通知單）舉發。嗣經原處分機關認定確有
    上開交通違規情事，乃依道路交通管理處罰條例第43條第3
    項、第5 項前段、第63條第1 項第3 款（原處分漏載「第43
    條第5 項前段、第63條第1 項第3 款」）規定，裁處異議人
    罰鍰新臺幣（下同）3 萬元，並吊銷其駕駛執照及3 年內不
    得考領駕駛執照，且應施以道路交通安全講習等語。
二、聲明異議意旨略以：異議人被舉發當日因車牌號碼990-B7號
    營業用小客車攔阻，迫使異議人超車，且因前方公車及行經
    巷口故煞車減速，惟因後方車輛未保持安全距離而導致發生
    交通事故。異議人與車牌號碼990-B7號營業用小客車駕駛人
    於新店發生口角後，並未追逐，但因該車輛隨意變換行駛之
    車道，導致異議人不得不變換車道行駛。且該車輛亦有阻擋
    異議人原行經之路線，才使異議人需跨越雙白線超車。異議
    人所為之行為實因被迫而為，且異議人僅超車1次，又超車
    行駛於該車輛前方後，因前方有臨時至狀況方為減速。再者
    ，異議人家中尚有妻小及母親需照料，如吊銷駕照，豈非使
    異議人無法生存。爰為此聲明異議，請求撤銷原處分云云。
三、按「（第1 項）一行為同時觸犯刑事法律及違反行政法上義
    務規定者，依刑事法律處罰之。但其行為應處以其他種類行
    政罰或得沒入之物而未經法院宣告沒收者，亦得裁處之。（
    第2 項）前項行為如經不起訴處分或為無罪、免訴、不受理
    、不付審理之裁判確定者，得依違反行政法上義務規定裁處
    之」，94年2 月5 日公布，95年2 月5 日施行之行政罰法第
    26條定有明文。此即所謂「一事不二罰」原則，考其立法理
    由在於，一行為同時觸犯刑事法律及違反行政法上義務規定
    時，由於刑罰與行政罰同屬對不法行為之制裁，而刑罰之懲
    罰作用較強，故在處罰目的相同且處罰方式相同時，若依刑
    事法律處罰，即足資警惕時，實無一事二罰再處行政罰之必
    要；且刑事法律處罰，由法院依法定程序為之，較符合正當
    法律秩序，應予優先適用。故同時觸犯刑事法律及違反行政
    法上義務規定之行為，行政機關得否科以與刑罰相類之行政
    處罰，端視該行為之刑事訴追或審判程序終局結果而定。至
    於罰鍰以外之沒入或其他種類行政罰，因兼具維護公共秩序
    之作用，為達行政目的，行政機關仍得併予裁處。又所謂「
    其他種類行政罰」，係指違反行政法上之義務應受「裁罰性
    」之「不利處分」，依行政罰法第2 條規定，應包括記違規
    點數、限制或禁止行為之吊扣證照處分、剝奪或消滅資格之
    吊銷證照處分及警告性之講習處分在內。是汽車駕駛人在道
    路上所為之駕駛行為，如同時涉犯刑法之公共危險罪嫌，依
    上開行政罰法第26條第1 項規定，道路交通主管處罰機關除
    得依該條項但書規定處以「其他種類行政罰」外，應由管轄
    之地方法院檢察署及各級法院依刑事案件程序處理，非有行
    政罰法第26條第2 項所規定之經不起訴處分或為無罪、免訴
    、不受理、不付審理之裁判確定等事由，即不得再依道路交
    通管理處罰條例第35條第1 項第1 款規定裁處行為人罰鍰之
    行政罰。
四、經查：異議人於100 年2 月16日10時23分許，駕駛車牌號碼
    616-A8號營業用小客車，在新北市○○區○○路與駕駛車牌
    號碼990-B7號營業用小客車之王先禎發生口角，隨後2 人行
    經新北市中和區秀朗橋後互有超車之行為，復於中和區○○
    路58號前發生交通事故，為異議人所不否認，亦經證人王先
    禎於警詢及偵查中指述明確，並有上開舉發通知單1 紙、監
    視錄影翻拍照片13張及交通事故現場照片10張附卷可參，復
    經本院依職權調臺灣板橋地方法院檢察署100 年度偵字第97
    84號、100 年度調偵字第1239號偵查卷宗核閱無誤，堪信屬
    實。惟異議人前述行為，同時涉犯刑法第185 條之1 之妨害
    公眾往來安全罪嫌，經新北市政府警察局中和第一分局移送
    臺灣板橋地方法院檢察署檢察官偵查，並由該署檢察官於10
    0 年8 月8 日以100 年度調偵字第1239號聲請簡易判決處刑
    ，亦有臺灣高等法院被告前案紀錄表、臺灣板橋地方法院檢
    察署檢察官100 年度調偵字第1239號聲請簡易判決處刑書各
    1 份在卷可稽。準此，本件異議人是否有危險駕駛之同一事
    實，既經檢察官聲請簡易判決處刑，而未經裁判確定，揆諸
    前揭說明，異議人所受之「刑事法律處罰」尚未終局確定，
    自不得針對同一違規事實為行政裁罰，方符前揭「一事不二
    罰」原則。據此，原處分裁處異議人罰鍰3 萬元部分，顯非
    適法；至原處分吊銷執照及命參加道路交通安全講習部分，
    固屬上揭規定所指之「其他種類行政罰」，惟本件交通事故
    異議人是否確有上揭違反道路交通規則之事實，猶待刑事程
    序認定，而司法機關依刑事訴訟法規定，適用嚴格證據法則
    認定異議人是否違規之程序，在理論上亦較行政機關之認定
    過程嚴謹，則為避免事實認定有所歧異，兼顧上開行政罰法
    一事不二罰原則之立法精神起見，並參酌日後異議人之刑事
    案件倘經法院判處無罪、免訴或不受理確定時，原處分機關
    仍得依行政罰法第26條第2 項規定裁罰異議人，非無解決之
    道等情，應認本件違規行為所涉罪嫌，尚未經刑事程序確定
    ，原處分機關在未究明異議人是否因此受刑事處罰確定前，
    即逕行對異議人為上揭處分，於法非無違誤。應由本院將原
    處分全部撤銷，並由原處分機關俟上開刑事案件有確定之終
    局結果後，另為適法之處分，以求妥適。
五、據上論斷，應依道路交通管理處罰條例第87條第2 項，道路
    交通事件處理辦法第19條，裁定如主文。
中    華    民    國   100    年    11    月    11    日
                  刑事第十八庭  法  官    羅惠雯
以上正本證明與原本無異。
如不服本裁定，應於裁定送達後5 日內敘明抗告理由，向本院提
出抗告狀。
                                書記官    許育菁
中    華    民    國   100    年    11    月    14    日